【裁判字號】    99,上訴,3623
【裁判日期】    991118
【裁判案由】    違反藥事法
【裁判全文】
臺灣高等法院刑事判決                99年度上訴字第3623號
上  訴  人  臺灣板橋地方法院檢察署檢察官
被      告  甲○○
上列上訴人因被告違反藥事法案件，不服臺灣板橋地方法院99年
度訴字第2089號，中華民國99年9月6日第一審判決（起訴案號：
臺灣板橋地方法院檢察署99年度偵字第12922號），提起上訴，
本院判決如下：
    主  文
上訴駁回。
    事  實
一、甲○○明知甲基安非他命係毒品危害防制條例第2條第2項第
    2 款所定第二級毒品，亦屬中央衛生主管機關依藥事法規定
    明令公告之禁藥，依法不得轉讓。竟於民國98年11、12月間
    某日，在位於臺北縣土城市○○街296巷1弄15號友人姜季良
    住處，將其持有放置在吸食器內甲基安非他命，免費提供姜
    季良以之施用幾口，而無償轉讓微量甲基安非他命（數量不
    詳，惟未達「轉讓毒品加重其刑之數量標準」第2條第1項第
    2款所定淨重10公克以上）予姜季良。又於約1個月後即98年
    12月或99年1 月間，在同一地點，以同一方式，無償轉讓微
    量甲基安非他命（數量不詳，惟未達「轉讓毒品加重其刑之
    數量標準」第2條第1項第2 款所定淨重10公克以上）予姜季
    良。迨至99年3 月17日上午10時50分許，在臺北縣土城市○
    ○街296巷1弄15號，姜季良因施用毒品為警搜索查獲，始循
    線查悉上情。
二、案經臺北市政府警察局萬華分局移送臺灣板橋地方法院檢察
    署檢察官偵查起訴。
    理  由
一、按被告以外之人於偵查中向檢察官所為之陳述，除顯有不可
    信之情況者外，得為證據，刑事訴訟法第159條之1第2 項定
    有明文。被告以外之人於偵查中向檢察官所為之陳述，性質
    上雖屬傳聞證據，惟現階段刑事訴訟法規定檢察官代表國家
    偵查犯罪、實行公訴，依法其有訊問被告、證人及鑑定人之
    職權，證人、鑑定人並須具結，而實務運作時，檢察官偵查
    中向被告以外之人所取得之陳述，原則上均能遵守法律規定
    ，不致違法取供，其可信度極高，是被告以外之人於偵查中
    已具結而為證述，除反對該項供述得具有證據能力之一方，
    已釋明「顯有不可信之情況」之理由外，其於偵查中向檢察
    官之陳述，自有證據能力。本件證人姜季良於99年5 月13日
    檢察官訊問時，業經依法具結後而為證述，被告甲○○復未
    爭執證人姜季良所為證詞有何顯不可信之情形，依上開說明
    ，證人姜季良於檢察官訊問時之證述，應有證據能力。
二、被告於上揭時間、地點，先後2 次轉讓微量甲基安非他命予
    姜季良等情，迭據被告於警詢、檢察官訊問時及原審、本院
    坦承不諱，並經證人姜季良於檢察官訊問時指證綦詳（見偵
    查卷第7 頁、第50至53頁、第55、56頁、原審卷第28頁、本
    院99年11月4日審判程序筆錄第3頁），堪信被告之自白與事
    實相符。本件事證明確，被告犯行洵堪認定，應依法論科。
三、甲基安非他命固屬毒品危害防制條例第2條第2項第2 款所定
    第二級毒品，惟「安非他命類」（Amphetamine-like）藥品
    ，前經行政院衛生署於69年12月8 日衛署藥字第301124號公
    告禁止輸入、製造、販賣，而屬於藥事法第22條第1 款所定
    禁藥，不得非法轉讓。又藥事法第83條第1 項之罪，其法定
    刑為7年以下有期徒刑，得併科新臺幣500萬元以下罰金，較
    毒品危害防制條例第8條第2項之轉讓第二級毒品罪之法定刑
    6月以上、5年以下有期徒刑，得併科新臺幣70萬元以下罰金
    為重。又藥事法第83條第1項係於93年4月21日修正公布，同
    年月23日施行，亦為毒品危害防制條例第8條第2項之後法。
    另毒品範圍包括影響精神物質與其製品，而藥事之管理，則
    非僅止於藥品之管理。毒品未必係經公告之禁藥，禁藥亦未
    必屬於毒品，因而毒品危害防制條例與藥事法二者，並無必
    然之特別法與普通法關係，故除有轉讓之第二級毒品已達毒
    品危害防制條例第8條第6項規定之一定數量，經依法加重其
    刑之法定刑，較諸藥事法第83條第1 項之罪法定刑為重之情
    形外，因藥事法第83條第1 項為後法，且為重法，應優先適
    用藥事法之規定處罰（最高法院97年度臺上字第2158號、臺
    非字第397號判決參照）。被告先後2次轉讓甲基安非他命予
    姜季良之數量，係以吸食器施用幾口而已，應未達毒品危害
    防制條例第8條第6項授權訂定之「轉讓毒品加重其刑之數量
    標準」第2條第1項第2 款所定淨重10公克以上之一定數量，
    自應優先適用藥事法第83條第1項之規定論處。核被告先後2
    次轉讓甲基安非他命所為，均係犯藥事法第83條第1 項之轉
    讓禁藥罪。又被告先後2 次轉讓對象雖屬同一，但時間相隔
    將近1個月之久，顯係基於個別犯意所為，應予分論並罰。
四、原審適用簡式審判程序，援引藥事法第83條第1 項、刑法第
    11條前段、第51條第5 款等規定，並審酌被告犯罪之動機、
    目的、智識程度、轉讓甲基安非他命之數量，及其始終坦承
    犯行之犯罪後態度等一切情狀，分別量處有期徒刑3月、3月
    ，應執行有期徒刑5 月。經核原判決認事用法均無違誤，量
    刑尚屬妥適。檢察官上訴意旨略以：被告轉讓甲基安非他命
    予姜季良，戕害姜季良身心健康，並助長施用毒品泛濫，增
    加施用毒品人口，犯罪所生危害非輕。原審未能審酌上情，
    僅各量處被告有期徒刑3 月，實屬過輕等語。按事實審法院
    於科刑時，以行為人之責任為基礎，並審酌刑法第五十七條
    各款所列事項等一切情狀，為科刑輕重之標準，並未逾越或
    不及法定刑度，亦未濫用其量刑權限，即不得指為違法、不
    當。經查，姜季良於警詢供述：伊於98年4 月間開始施用甲
    基安非他命等語（見偵查卷第25頁），而被告係於98年11、
    12月、99年1 月間，轉讓甲基安非他命予姜季良，難謂姜季
    良開始施用甲基安非他命與被告之轉讓行為有直接關聯。檢
    察官上訴意旨指稱被告轉讓甲基安非他命犯行，助長施用毒
    品泛濫，增加施用毒品人口等情，不無誤會。又被告轉讓甲
    基安非他命予姜季良之數量不過施用幾口，足認實屬微量，
    又係轉讓2 次，所生危害不大，犯罪情節非重。原審審酌被
    告犯罪一切情狀，從輕量處有期徒刑3月、3月，應執行有期
    徒刑5 月，尚無違法、不當可言。檢察官上訴意旨仍執前詞
    ，指摘原判決不當，為無理由，應予駁回。又犯罪之競合，
    除想像競合外，尚有法規（條）競合。前者，刑法第55條前
    段設有規定，係指一行為發生數結果，觸犯數罪名之競合狀
    態，而就所觸犯之數罪名中，從其較重之一罪處斷，但仍不
    排斥其競合之輕罪，僅不另加以處罰而已，屬於裁判上一罪
    。後者，則法無明文，應委諸於法理，乃一行為發生一結果
    ，成立一罪名，同時有數法條可以適用之情形，而就競合之
    數法條中，擇一適用，並當然排斥其他法條之適用，而為單
    純一罪。因此，想像競合係處刑問題，為避免遇有重罪之法
    定最輕本刑較輕罪之法定最輕本刑為輕時，裁判者仍得在重
    罪之最輕本刑以上，輕罪之最輕本刑以下，量定其宣告刑，
    以致發生與法律規定從一重處斷之本旨相違背之不合理現象
    ，刑法第55條但書乃規定「不得科以較輕罪名所定最輕本刑
    以下之刑」，以免科刑偏失。而法律競合，既純屬適用法律
    問題，無關乎數罪名之輕重比較，於量定宣告刑時，自不受
    刑法第55條但書之拘束，祇須以行為人之責任為基礎，審酌
    刑法第57條所列各款情狀，即為已足，並無不得量處低於已
    被排斥不用之法條最輕本刑以下之刑之限制（最高法院96年
    度臺非字第296號、99年度臺上字第2033號判決參照）。
    原判決就被告所犯轉讓禁藥二罪，各量處有期徒刑3 月，雖
    低於毒品危害防制條例第8條第2項之轉讓第二級毒品罪之最
    低法定本刑有期徒刑6月，仍屬適法，附此說明。
據上論斷，應依刑事訴訟法第368條，判決如主文。
本案經檢察官侯寬仁到庭執行職務。
中    華    民    國    99    年    11    月    18    日
            刑事第二十四庭審判長法  官   李  錦  樑
                                法  官   張  惠  立
                                法  官   朱  瑞  娟
以上正本證明與原本無異。
如不服本判決，應於收受送達後10日內向本院提出上訴書狀，其
未敘述上訴之理由者並得於提起上訴後10日內向本院補提理由書
（均須按他造當事人之人數附繕本）「切勿逕送上級法院」。
                                書記官   阮  桂  芳
中    華    民    國    98    年    11    月    18    日
附錄法條：藥事法第83條第1項。
藥事法第83條
明知為偽藥或禁藥，而販賣、供應、調劑、運送、寄藏、牙保、
轉讓或意圖販賣而陳列者，處7 年以下有期徒刑，得併科新臺幣
5 百萬元以下罰金。
犯前項之罪，因而致人於死者，處7 年以上有期徒刑，致重傷者
，處3 年以上12年以下有期徒刑。
因過失犯第1 項之罪者，處2 年以下有期徒刑、拘役或科新臺幣
30萬元以下罰金。
第1 項之未遂犯罰之。

司法院資訊處製作；財團法人民間司法改革基金會備份。
